【裁判字號】    94,交易,185
【裁判日期】    950308
【裁判案由】    過失傷害
【裁判全文】
臺灣板橋地方法院刑事判決             94年度交易字第185號
公  訴  人  臺灣板橋地方法院檢察署檢察官
被      告  乙○○
上列被告因過失傷害案件，經檢察官提起公訴（94年度偵字第99
78號），本院判決如下：
    主  文
乙○○從事業務之人，因業務上之過失傷害人，處有期徒刑參月
，如易科罰金，以參佰元折算壹日。
    事  實
一、乙○○係營業聯結車司機，為從事駕駛業務之人，於民國（
    下同）93年10月5 日下午7 時許，駕駛車牌號碼X4-599號營
    業半聯結車，沿國道三號公路由宜蘭往桃園縣中壢市方向行
    駛，途經國道三號公路南向36公里加620 公尺處，擬自內側
    第3 車道變換至內側第4 車道行駛之際，本應注意汽車行駛
    時駕駛人應注意兩車併行之間隔，並隨時採取必要之安全措
    施，且汽車在雙向4 車道行駛而變換車道時，應讓直行車先
    行，並注意安全距離，而依當時天候晴、夜間有照明、路面
    狀態乾燥無缺陷、無障礙物、視距良好等情形，尚無不能注
    意之情事，竟疏未注意，即貿然變換車道往右側行駛，斯時
    適有甲○駕駛車牌號碼GN -2188號之自用小客車，亦同方向
    直行於該路段之第4 車道，乙○○所駕駛之上開營業半聯結
    車右前車頭因而擦撞甲○所駕駛自用小客車之左後車尾，造
    成甲○所駕駛之上開自用小客車車身失控，先後撞及分別由
    李遠程、陳卿元所駕駛，當時均行駛於同上路段內側車道，
    車牌號碼5R-8639 、225- DS 號自用小客車，致使甲○受有
    右掌肌肉拉傷之傷害。乙○○於未被有偵查權之公務員或機
    關發覺其為犯嫌前，留在事故現場向到場處理警員自首坦承
    犯行，進而接受裁判。
二、案經甲○告訴由臺灣板橋地方法院檢察署檢察官偵查起訴。
    理  由
一、訊據被告乙○○對於駕駛前開營業半聯結車於上述時、地與
    告訴人甲○所駕駛之自用小客車發生車禍乙節，固坦承不諱
    ，惟矢口否認有何過失情事，辯稱：伊駕駛聯結車行經肇事
    地點，當時行駛外側車道，在行駛至與中和匝道入口進入主
    線處，增為4 車道，所以準備向外線車道行駛，但當伊打方
    向燈欲變換車道時，右側車道一部自小客車就突然擦撞伊車
    之右前車角，伊並無過失云云。惟查：
(一)、告訴人甲○於本院審理時具結稱：當天伊上去中和交流道，
    ，往桃園方向行駛，在內側第5 車道，伊打方向燈往左向內
    側第4 車道，伊看後視鏡沒有看到任何的車子，就開到第4
    車道，之後就一直往前開。後來感覺到碰一聲，車子就打橫
    ，往左邊滑向內側車道去等語。
(二)、證人即現場處理員警丙○○於本院審理時到庭證稱：「圖上
    的A 車（甲○所駕駛之自用小客車）煞車痕並不正確，應該
    是滑痕，不是煞車痕，應該是撞擊之後，車子本身速度帶動
    牽引的滑痕。B 車（被告所駕駛之半聯結車）車子停在何處
    我們就劃在何處，我到現場所看B 車停放就是我圖上所示在
    內側第4 車道上，我再往後去查看B 車的煞車痕，在圖上就
    繪圖B 車的煞車痕在內側第3 與內側第4 車道中間。撞擊點
    我認為應該在煞車線的位置。B 車各有兩條輪胎煞車痕，煞
    車痕中間的那條是內側第3 跟內側第4 車道的分隔線，A 車
    是側邊被撞到，後面沒有撞擊到，有與車高度相符的車損，
    我去到現場時，聯結車停在外面，A 車與另外一台車併行在
    內車道，及內側路肩，A 車的駕駛座就是左側後段那邊有受
    損，正後方沒有受損，我所看到左後段受損，應該就是A 車
    與B 車的撞擊點。A 車的煞車痕就在B 車煞車痕的右側，A
    車的車上有深色的油漆，類似鐵灰色的油漆，有與B 車高度
    相符的車損，B 車的外部是白色，但是底色的油漆是深色的
    ，撞擊點有印痕，是深色的痕跡，裡面只有一部A 車是深色
    ，B 車身上卡到的移轉痕跡有深色的油漆，我認為是A 車的
    ，C （陳卿元所駕駛之自用小客車）與D （李遠程所駕駛之
    自用小客車）車是銀色的」等語。由此證人丙○○之證詞可
    知，對照道路交通事故現場圖上A 車之煞車痕在內側第4 車
    道，而B 車之煞車痕則跨越在內側第3 、4 車道間，及被告
    自承當時因該路段增為4 車道，所以準備向外線車道行駛等
    語，顯示本件被告駕駛營業半聯結車，行至肇事地點，正由
    內側第3 車道變換至內側第4 車道時，而與直行於內側第4
    車道上之告訴人甲○所駕駛之自小客車發生碰撞，應無疑義
    。至於現場圖上的A 車（甲○所駕駛之自用小客車）煞車痕
    由第4 車道往內側車道彎曲的部分，對照上開丙○○之證詞
    及兩車碰撞位置係於內側第3 、4 車道，應認圖上A 車後方
    朝內側車道彎曲之弧線應該是滑痕，不是煞車痕，亦即是A
    車遭撞擊之後，車子本身速度帶動牽引的滑痕，因此，道路
    交通事故現場圖上標示為煞車痕云云，應有錯誤。
(三)、此外，並有道路交通事故調查報告表（一）、（二）各1 紙
    ，及國道公路警察局道路交通事故談話紀錄表4 紙、相片18
    幀附卷足資佐證。又被害人甲○確因本件車禍致右掌肌肉拉
    傷受傷，亦有國防大學國防醫學院三軍總醫院附設民眾診療
    服務處診斷證明書1 份附卷可稽，被告雖以伊並無過失云云
    置辯，惟按汽車行駛時，駕駛人應注意兩車併行之間隔，並
    隨時採取必要之安全措施，又汽車在雙向四車道行駛，於變
    換車道時，應讓直行車先行，並注意安全距離，道路交通安
    全規則第94條第3 項、第98條第1 項第6 款分別定有明文。
    而汽車在行駛途中，不得驟然或任意換車道，如欲超越前車
    或變換車道時，應先顯示方向燈告知前後車輛，並保持安全
    距離及間隔，方得超越或變換車道。高速公路交通管制規則
    第11條第1 項亦定有明文。本件被告駕駛營業小客車行至肇
    事地點，欲由內側第3 車道變換至第4 車道，本應注意兩車
    併行之間隔，並隨時採取必要之安全措施，且其係由內側第
    3 車道變換至第4 車道，應讓第4 車道上直行之甲○所駕駛
    之自用小客車先行，並注意安全距離，而依當時天候晴、夜
    間有照明、路面狀態乾燥無缺陷、無障礙物、視距良好等情
    形，並無不能注意之情事，竟疏未注意，貿然向右變換車道
    ，未讓同向直行於外側第4 車道上由告訴人甲○所駕駛之自
    小客車先行，因而不慎擦撞告訴人所駕駛之前開自小客車，
    以致肇事，造成告訴人受有前揭傷害，被告就本件車禍之發
    生確有過失甚明。是所辯伊無過失云云，顯係事後畏罪卸責
    之詞，殊不足採，又其過失行為與被害人受傷間復有因果關
    係，從而本件事證已臻明確，被告過失之犯行，洵堪認定。
(四)、至台灣省台北縣區車輛行車事故鑑定委員會94年4 月20日北
    縣鑑字第0945180289號函檢送之鑑定意見書，固認「一甲○
    駕駛自用小客車，變換車道不當為肇事原因。二陳林明駕史
    營業半聯結車無肇事因素；但超載則有違規定。三陳卿元駕
    駛自用小客車，與李遠程駕駛自用小貨車；均無肇事因素。
    」及臺灣省車輛行車事故覆議鑑定委員會固亦照原鑑定意見
    ，惟意見一文詞改為甲○夜晚駕駛自小客車，由加速車道變
    換匯入主線車道時未注意安全距離，生連環肇事，為肇事原
    因等語，有該會於94年9 月14日府覆議字第0940100592號函
    1 紙可稽（詳見本院卷），然觀諸該份鑑定意見書據以判斷
    之資料，僅有告訴人及被告之談話紀錄表、現場照片及現場
    圖，惟該等證據均無從證明告訴人有變換車道擦撞被告之情
    事，業如前述，系爭鑑定意見書對於事故發生時兩車之相對
    位置、有無擦撞、撞擊點何在、被告有無應注意能注意而不
    注意之情事等關鍵性疑點，又均未進行審認，均未說明其何
    以判斷告訴人有變換車道之依據，其逕認告訴人有變換車道
    不當之過失，容有未洽，尚難憑採。故上開2 份鑑定意見，
    均非認定被告犯罪之適合證據。
二、查被告為從事駕駛業務之人，其因業務上之過失致被害人受
    傷，核其所為，係犯刑法第285 條第2 項之業務過失傷害罪
    。又其肇事後未被有偵查權之公務員或機關發覺其為犯嫌前
    ，留在事故現場向到場處理之警員自承犯行，進而接受裁判
    ，業據警員丙○○於本院審理時到庭證述無訛，合乎自首之
    要件，應再依刑法第62條前段減輕其刑。爰審酌被告之品行
    、過失之程度、所生之危害、犯罪後之態度，及肇事後未與
    告訴人達成民事上之和解等情狀，量處如主文所示之刑，並
    諭知易科罰金之折算標準，以資懲儆。
據上論斷應依刑事訴訟法第299 條第1 項前段，刑法第284 條第
2 項，第62條前段、第41條第1 項前段，罰金罰鍰提高標準條例
第1 條前段、第2 條，判決如主文。
本案經檢察官張慶林到庭執行職務。
中    華    民    國    95    年    3     月    8     日
                  交通法庭  審判長法  官   高玉舜
                                  法  官   陳靜茹
                                  法  官   吳幸娥
以上正本證明與原本無異
如不服本判決應於送達後10日內向本院提起上訴狀
                                  書記官  洪惠玲
中    華    民    國    95    年    3     月    9     日
附錄本案論罪科刑法條全文
中華民國刑法第284條
 (過失傷害罪)
因過失傷害人者，處六月以下有期徒刑、拘役或五百元以下罰金
，致重傷者，處一年以下有期徒刑、拘役或五百元以下罰金。
從事業務之人，因業務上之過失傷害人者，處一年以下有期徒刑
、拘役或一千元以下罰金，致重傷者，處三年以下有期徒刑、拘
役或二千元以下罰金。


司法院資訊處製作；財團法人民間司法改革基金會備份。
